臺灣桃園地方法院刑事判決　　　　　　　110年度訴字第612號
公　訴　人　臺灣桃園地方檢察署檢察官 
被　　　告　許荏量


選任辯護人　李　瑀律師
　　　　　　許哲銓律師
上列被告因毒品危害防制條例案件，經檢察官提起公訴（110 年
度偵字第8958號），本院判決如下：
    主  文
甲○○犯意圖販賣而持有第三級毒品罪，處有期徒刑壹年拾月。
緩刑伍年，緩刑期間付保護管束，並應向執行檢察官指定之政府
機關、政府機構、行政法人、社區或其他符合公益目的之機構或
團體，提供貳佰小時之義務勞務。
扣案如附表編號1及3所示之物均沒收。
    事  實
一、甲○○明知愷他命係毒品危害防制條例第2 條第2 項第3 款
    所規範之第三級毒品，未經許可不得販賣，其先基於購買毒
    品供己施用之意，於民國110 年1 月中旬前之不詳時間，於
    位於桃園市大園區之不詳地點，向真實姓名及年籍資料均不
    詳之人，購買大量之愷他命後，因購買數量過多，竟於110
    年1 月中旬之不詳時間，萌生意圖販賣而持有第三級毒品之
    犯意，欲以每4 公克愷他命價格新臺幣（下同）8,000 元至
    1 萬元出售予不特定人而營利。嗣甲○○駕駛車牌號碼0000
    -00 自用小客車，於110 年2 月17日21時5 分許，在桃園市
    ○○區○○街00號前為警攔檢盤查，復經甲○○自願同意搜
    索，因而查獲並扣得如附表編號1 、3 所示之愷他命22包（
    純質淨重共57.3485公克）、磅秤1 台後，始悉上情。
二、案經桃園市政府警察局刑事警察大隊報告臺灣桃園地方檢察
    署檢察官偵查後起訴。
    理  由
壹、程序事項
    本院以下所引用之非供述證據，無證據證明係實施刑事訴訟
    程序之公務員以不法方式所取得，且亦無證據證明係非真實
    ，復均與本件待證事實具有關聯性，是依刑事訴訟法第158
    條之4 之反面解釋，當有證據能力，又前開證據復經本院依
    刑事訴訟法第165 條踐行書證之調查程序，且檢察官、被告
    及辯護人對此部分之證據能力亦均不爭執，均具有證據能力
    。
貳、實體事項 
一、認定事實之理由與依據   
  ㈠上開犯罪事實，業據被告於偵查及本院準備程序及審理程序
    中坦承不諱（見偵字卷第163 頁正反面，本院卷一第74頁，
    本院卷二第33頁），並有自願搜索同意書、桃園市政府警察
    局保安警察大隊搜索扣押筆錄及目錄表、桃園市政府警察局
    毒品初步鑑驗報告單、車輛詳細資料報表、扣案毒品照片、
    桃園市政府警察局保安警察大隊查獲施用（持有）毒品案件
    經過情形紀錄表、臺北榮民總醫院110 年2 月20日北榮毒鑑
    字第C0000000號毒品成分鑑定書、臺北榮民總醫院110 年3
    月8 日北榮毒鑑字第C0000000-Q號毒品純度鑑定書、員警11
    0 年3 月25日職務報告等件在卷可佐（見偵字卷第49頁至第
    65頁、第73頁至第111 頁、第143 頁、第191 頁及第193 頁
    、第199 頁至第202 頁），暨如附表所示之扣案物在卷可憑
    ；又扣案如附表編號1 所示之白色或透明晶體22包，經送驗
    結果確實含有愷他命之成分，附表編號2 所示含有白粉之吸
    管1 根確實檢驗出愷他命成分，此有臺北榮民總醫院110 年
    2 月20日北榮毒鑑字第C0000000號毒品成分鑑定書、臺北榮
    民總醫院110 年3 月8 日北榮毒鑑字第C0000000-Q號毒品純
    度鑑定書附卷可查，足認被告上開任意性自白與事實相符，
    誠值採信，本件事證明確，被告犯行堪以認定，應依法論科
    。
  ㈡按行為人意圖營利而購入毒品，其主觀上雖認知係為銷售營
    利，客觀上並有購入毒品之行為，惟仍須對外銷售，始為販
    賣行為之具體實現。此之對外銷售，自買賣毒品之二面關係
    以觀，固須藉由如通訊設備或親洽面談與買方聯繫交易，方
    能供買方看貨或與之議價，以實現對特定或可得特定之買方
    銷售；至於對不特定人或特定多數人行銷，進行宣傳、廣告
    ，以招攬買主之情形（例如在網路上或通訊軟體「LINE」群
    組，發布銷售毒品之訊息以求售），因銷售毒品之型態日新
    月異，尤以現今網際網路發達，透過電子媒體或網路方式宣
    傳販毒之訊息，使毒品之散布更為迅速，依一般社會通念，
    其惡性已對於販賣毒品罪所要保護整體國民身心健康之法益
    ，形成直接危險，固得認開始實行足以與販賣毒品罪構成要
    件之實現具有必要關聯性之行為，已達著手販賣階段；然行
    為人意圖營利而購入毒品後，在尚未尋找買主前，即為警查
    獲，既未對外銷售或行銷，難認其意圖營利而購入毒品之行
    為，與該罪之構成要件實現具有必要關聯性，即非屬著手販
    賣之行為，應僅成立意圖販賣而持有毒品罪（最高法院刑事
    大法庭109 年度台上大字第4861號裁定參照）。經查，被告
    於偵查時供稱：「我覺得我買了太多，吃不完，所以想要把
    買來的K 他命轉賣給別人，我有些朋友剛好有在施用毒品，
    我想說就賣給這些朋友，如果我有跟朋友出去玩的話，總會
    有朋友有需要施用K 他命. . . 我將買來的K 他命分裝成每
    包4 公克，賣價約8,000 至1 萬不等，我自己估計賣出去應
    該不到10包，都是賣給我周遭朋友」等語（見偵字卷第163
    頁正反面）；而被告於準備程序中亦稱：「購買之初是要自
    己施用，是購買以後在起訴書所載時間開始才想要販賣，有
    成功賣出大約4-5 次」，辯護人則為其辯護稱「此部分被告
    在偵查中也有承認，但可能檢察官查無具體證據，所以只有
    起訴意圖販賣而持有」等語（見本院卷一第77頁至第78頁）
    ；而被告於本院審理時稱「當時計畫每包賣8,00 0至1 萬元
    ，若賣出，每包約可以賺1,000 元左右，扣案的磅秤一台是
    我打算販賣時用來分裝使用」等語（見本院卷二第33頁）。
    是被告於偵查及本院歷次審理時之供述均一致，而依前開所
    述，其購入之毒品原本係欲供己施用，僅因購入之量過多而
    萌生出售他人之營利意圖，堪以認定。此外，除被告之自白
    外，並無其他積極證據足認被告已有尋找買主之對外銷售行
    為（覓得特定人聯繫交易）或行銷行為（對不特定人或特定
    多數人求售），無從單以被告之自白認被告確有販賣毒品既
    遂之犯行，依前揭說明意旨，本案自均屬未達著手販賣毒品
    之階段，亦堪認定。
二、論罪科刑：
  ㈠被告意圖販賣而持有附表編號1 愷他命22包，在尚未尋找買
    主前，即為警查獲，是核被告所為，依前開大法庭裁定之意
    旨，係犯毒品危害防制條例第5 條第3 項之意圖販賣而持有
    第三級毒品罪。又被告基於意圖販賣而持有持有第三級毒品
    純質淨重已達毒品危害防制條例第11條第5 項規定之純質淨
    重5 公克以上，惟其持有第三級毒品純質淨重5 公克以上之
    低度行為，為其意圖販賣而持有第三級毒品之高度行為所吸
    收，不另論罪。
  ㈡刑之減輕之事由：
    ⑴按被告於偵查及本院審理時均坦承意圖販賣而持有第三級
      毒品愷他命之犯行，爰依毒品危害防制條例第17條第2 項
      之規定，減輕其刑。
    ⑵另辯護意旨雖以本件係因被告於路邊遭盤查時，員警係因
      聞到車上有燃燒怪味後詢問被告有無攜帶違禁品，而被告
      自主交付吸食第三級毒品愷他命之吸管給予警方，此時員
      警緊對被告施用毒品之犯行達到具體懷疑之程度，嗣後因
      員警搜索被告車上置有扣案之愷他命，旋即將被告帶往保
      安大隊製作警詢筆錄，而此時員警僅對被告犯持有第三級
      毒品達具體犯罪懷疑程度，而後籠統以毒品案由並送檢察
      署，而此時檢方只能掌握到被告持有第三級毒品犯行之事
      證並送檢察署，而被告於接受檢察官訊問時，檢察官對於
      被告是否有營利目的尚無任何根據或具體懷疑，便由被告
      自主向檢察官坦承毒品之持有過程中有轉為營利之意思，
      準此本件應符合自首之要件等語云云。惟對於未發覺之罪
      自首而受裁判者，得減輕其刑，刑法第62條第1 項定有明
      文。又刑法上所謂自首，乃犯人在犯罪未發覺前，向該管
      公務員自行申告犯罪事實而受裁判之謂。所謂「發覺」，
      固非以有偵查犯罪權限之機關或人員確知其人犯罪無誤為
      必要，而於對其發生嫌疑時，即得謂為已發覺，但此項對
      犯人之嫌疑，仍須有確切之根據得合理之可疑者，始足當
      之，若單純主觀上之懷疑，要不得謂已發生嫌疑。至如何
      判斷「有確切之根據得合理之可疑」與「單純主觀上之懷
      疑」，主要區別在於有偵查犯罪權限之機關或人員能否依
      憑現有尤其是客觀性之證據，在行為人與具體案件之間建
      立直接、明確及緊密之關聯，使行為人犯案之可能性提高
      至被確定為「犯罪嫌疑人」之程度。倘有偵查犯罪權限之
      機關或人員由各方尋得之現場跡證（如贓物、作案工具、
      血跡等檢體）或目擊證人等客觀性證據已可直接指向特定
      行為人犯案，足以構建其與具體案件間直接、明確及緊密
      之關聯，使行為人具有較其他排查對象具有更高之作案嫌
      疑，此時即可認「有確切之根據得合理之可疑」，將行為
      人提昇為「犯罪嫌疑人」，即應認其犯罪已被「發覺」（
      最高法院110 年度台上字第5291號判決意旨參照）。經查
      ，本件員警對被告為搜索行為時，扣得如附表所示「經分
      裝22包」之愷他命，且亦扣得「磅秤」、「有販售商品資
      訊對話紀錄之手機」以及1,522,400 元之鉅額款項，而從
      一般毒品案件中，以客觀上證據來看，就搜索出大量分裝
      完畢之毒品包裝、磅秤及大量之現金，已就被告涉有「販
      賣毒品」之犯行達到懷疑，然因無取得有與被告購買毒品
      之買家證據而未以販賣毒品之罪名移送，惟從桃園市政府
      警察局刑事警察大隊刑事案件報告書明確記載所犯法條為
      毒品危害防制條例第5 條第3 項，亦可知員警將案件送往
      檢察署時，已經由上開客觀事證認被告涉犯基於意圖販賣
      而持有第三級毒品愷他命之事實，而從本案搜索取得之上
      開扣案物，客觀上雖未能構建與販賣毒品之犯行有直接、
      明確及緊密之關聯，然對於「意圖販賣而持有第三級毒品
      」之犯行，從客觀證據上已達足以構建有直接、明確及緊
      密之關聯，而達到「有確切之根據得合理之可疑」之程度
      。從而，依前開所述，難認本件有符合刑法第62條關於自
      首減刑規定之適用。
    ⑶按刑法第59條之酌量減輕其刑，必犯罪之情狀顯可憫恕，
      認科以最低度刑仍嫌過重者，始有其適用，至於同法第57
      條規定，科刑時應以行為人之責任為基礎，並審酌一切情
      狀，尤應注意該條所列10款事項，為科刑重輕之標準，則
      為在法定刑內量刑輕重之依據。所謂「犯罪之情狀」與「
      一切情狀」，兩者固非有截然不同之領域，於裁判上酌量
      減輕其刑時，雖亦應就犯罪一切情形予以考量，但仍應審
      酌其犯罪情狀有無「顯可憫恕」之事由，故適用刑法第59
      條酌量減輕其刑時，雖不排除審酌同法第57條所列舉10款
      之事由，惟其程度必須達於犯罪之情狀「顯可憫恕」者，
      始可予以酌減（最高法院98年度台上字第5454號判決意旨
      參照）。本件被告意圖販賣而持有第三級毒品開他命，其
      淨重達81公克且純度達70% ，數量非微，倘尋得買家流入
      市面，顯對於他人身心健康造成相當程度之危害，犯罪情
      節又無何特殊原因或情狀存在，衡其前開犯行動機、手段
      、目的等節，實無所謂情輕法重之狀況可言，尚難認在客
      觀上有何足引起一般人同情而確可憫恕之情，要無刑法第
      59條酌減其刑規定適用之餘地。
  ㈢量刑審酌事由：
    爰以行為人之責任為基礎，審酌被告於行為時已為年近40歲
    之成年男子，明知愷他命為第三級毒品，依法不得販賣，卻
    意圖販賣而持有本件扣案之第三級毒品愷他命，且持有數量
    非微，倘流入市面，勢將影響他人身心健康甚鉅，所為自屬
    非是，惟念及被告尚未著手販賣即遭員警查獲，已避免毒害
    之蔓延，且被告就此部分亦無任何不法獲利，兼衡被告之犯
    罪動機、目的、手段，暨參以被告始終坦承犯行之犯後態度
    ，自承高職畢業之教育程度、目前從事銷售業之工作、經濟
    狀況小康，以及目前仍有未成年子女2 名需扶養等一切情狀
    （見偵字卷第19頁，本院卷二第35頁），量處如主文所示之
    刑。
  ㈣緩刑之諭知：
    被告於本件犯罪前，未曾因故意犯罪受有期徒刑以上刑之宣
    告，此有臺灣高等法院被告前案紀錄表1 份在卷可憑，被告
    因一時失慮，致罹章典，惟犯後業已坦承犯行，歷經偵查及
    科刑之過程，應能知所警惕，當無再犯之虞，本院認其所受
    刑之宣告以暫不執行為適當，爰依刑法第74條第1 項第1 款
    規定，併予宣告緩刑5 年，以啟自新。然被告本案犯行對於
    社會治安仍有潛在危害，為使其能深切反省所為對社會治安
    之負面影響及刑罰之嚴重性，促使其日後能記取本次教訓，
    促其遵守法律規範，遠離毒品，避免再度犯罪，故依刑法第
    93條第1 項第2 款及刑法第74條第2 項第5 款之規定，諭知
    被告於緩刑期間付保護管束，並應向執行檢察官指定之政府
    機關、政府機構、行政法人、社區或其他符合公益目的之機
    構或團體，提供200 小時之義務勞務。
三、沒收部分：
  ㈠按違禁物，不問屬於犯罪行為人與否，沒收之，刑法第38條
    第1 項定有明文。再毒品危害防制條例對於查獲之製造、運
    輸、販賣、意圖販賣而持有、以非法方法使人施用、引誘他
    人施用及轉讓第三、四級毒品之沒收，並無特別規定，如其
    行為已構成犯罪，則該毒品即屬不受法律保護之違禁物，應
    回歸刑法之適用，依刑法第38條第1 項第1 款之規定（即現
    行法第38條第1 項規定）沒收之，最高法院98年度台上字第
    2889號判決意旨參照。經查，扣案如附表編號1 所示愷他命
    22包，屬被告犯意圖販賣而持有第三級毒品罪所持有之第三
    級毒品，自屬違禁物，依前開判決要旨，除檢驗用罄外，應
    連同與毒品無法析離之包裝袋，依刑法第38條第1 項沒收之
    。
  ㈡次按供犯罪預備之物，屬於犯罪行為人者，得沒收之，刑法
    第38條第2 項前段定有明文。經查，本件被告於審理中供稱
    附表編號3 所示之電子磅秤係打算販賣時用來分裝使用（見
    本院卷二第33頁），足認此電子磅秤屬被告供將來犯罪所用
    之物，且為被告所有，自應依刑法第38條第2 項前段沒收。
  ㈢另本案附表除編號1 及3 ，依前開所述依法沒收外，其餘部
    分均非違禁物，且無證據證明係屬本案供犯罪所用或預備之
    物，亦無證據顯示係屬本案之犯罪所得，爰不予宣告沒收。
四、據上論斷，依刑事訴訟法第299 條第1 項前段，毒品危害防
    制條例第5 條第3 項、第17條第2 項，刑法第11條、第74條
    第1 項第1 款、第2 項第5 款、第93條第1 項第2 款、第38
    條第1 項、第2 項，判決如主文。
本案經檢察官孫瑋彤提起公訴，檢察官錢明婉、劉仲慧到庭執行
職務。
中    華    民    國  110     年    11    月    16    日
                  刑事第七庭  審判長法  官  陳佳宏
                                    法  官  陳昭仁
                                    法  官  方楷烽
以上正本證明與原本無異。
如不服本判決應於收受判決後20日內向本院提出上訴書狀，並應
敘述具體理由。其未敘述上訴理由者，應於上訴期間屆滿後20日
內向本院補提理由書(均須按他造當事人之人數附繕本)「切勿逕
送上級法院」。
                                    書記官  廖子婷
中    華    民    國   110    年    11    月    16    日
附錄本案論罪科刑法條：
毒品危害防制條例第5條第3項
意圖販賣而持有第三級毒品者，處三年以上十年以下有期徒刑，
得併科新臺幣三百萬元以下罰金。
附表：扣案物一覽表
┌──┬──────┬───────┬──────────────┐
│編號│物品名稱    │數量          │備註                        │
├──┼──────┼───────┼──────────────┤
│１  │愷他命      │22包          │22包含袋重87.2983 公克，淨重│
│    │            │              │87.0007 公克，取樣量0.049 公│
│    │            │              │克，驗餘量80.9517 公克，純度│
│    │            │              │70.8% ，純質淨重共57.3485 公│
│    │            │              │克（臺北榮民總醫院110 年3 月│
│    │            │              │8 日北榮毒鑑字第C0000000-Q號│
│    │            │              │毒品純度鑑定書）            │
│    │            │              │                            │
├──┼──────┼───────┼──────────────┤
│２  │含有愷他命粉│1支           │                            │
│    │末之吸管    │              │                            │
├──┼──────┼───────┼──────────────┤
│３  │電子磅秤    │1台           │                            │
├──┼──────┼───────┼──────────────┤
│４  │黑色手提袋  │1個           │                            │
├──┼──────┼───────┼──────────────┤
│５  │紙袋        │1個           │                            │
├──┼──────┼───────┼──────────────┤
│６  │iphone手機含│1支（黑色）   │IMEI碼：000000000000000     │
│    │sim 卡      │              │                            │
├──┼──────┼───────┼──────────────┤
│    │iphone手機  │1支（白色）   │IMEI碼：000000000000000     │
│７  │含sim 卡    │              │                            │
│    │            │              │                            │
├──┼──────┼───────┼──────────────┤
│８  │現金        │新臺幣        │                            │
│    │            │1,522,400元   │                            │
└──┴──────┴───────┴──────────────┘